【裁判字號】    90,家抗,94
【裁判日期】    901128
【裁判案由】    繼承遺產
【裁判全文】
臺灣高等法院高雄分院民事裁定      九十年度家抗字第九四號
      抗  告  人  丙○○
                  丁○○
      代  理  人  甲○○
右抗告人因繼承遺產事件，對於中華民國九十年九月二十五日臺灣高雄地方法院九十
年度聲繼字第六一號所為裁定提起抗告，本院裁定如左：
      主      文
抗告駁回。
抗告程序費用由抗告人負擔。
      理      由
一、本件抗告意旨略以：被繼承人乙○○於民國八十七年八月二十三日死亡，親胞姊
    丙○○與胞妹丁○○依民法第一千一百三十八條規定對乙○○遺產有繼承權，於
    九十年七月五日向公證處辦理親屬關係公證、委託書與委託書公證書，於九十年
    七月十九日經海峽交流基金會驗證，依台灣地區與大陸地區人民關係條例第六十
    六條規定，具狀表示願意繼承，並依同條例施行細則第四條第一項規定，檢具被
    繼承人死亡後之除戶戶籍謄本、繼承系統表各乙份暨海基會認證之證明文件二份
    ，送院鑑核，詎料原審法院以「兩岸自開放探親以來業逾十年，被繼承人乙○○
    若於大陸地區尚存有抗告人等姐姊，衡情其應有返家探親、掃墓或書信往來之情
    形，抗告人就其與被繼承人乙○○間存有實質兄弟姊妹關係之證明應不難提出且
    能提出等等並經函詢行政院國軍退除役官兵輔導委員會高雄縣榮民服務處結果，
    被繼承人乙○○善後檔案資料並無任何大陸親屬往來信函、照片及遺囑等各項文
    件，而其等所提出之上開親屬關係公證書之內容尚不足以實質證明此一待證事實
    ，致無從認定其彼此間兄弟姊妹關係是否存在」為認定標準，駁回繼承。抗告人
    為證實其與被繼承人乙○○間確存有實質兄弟姊妹關係，業於本院提出被繼承人
    乙○○生前寄往大陸親屬之本人照片及往來書信影本茲以證明，爰請求廢棄原裁
    定，准予繼承遺產等語。
二、抗告人主張被繼承人乙○○係於民國十五年十月十一日在大陸地區出生，於三十
    七年間來台後，設籍住居於高雄縣岡山鎮○○路四二號，嗣於八十七年八月二十
    三日死亡，其死亡後於台灣地區留有遺產，乙○○來台前未婚，其在大陸地區之
    父母曾光良、鄧氏與二姊曾林英等人均已去世，抗告人係乙○○之大姊及妹妹等
    情，固據提出除戶戶籍謄本、親屬系統表、大陸地區四省南充市順慶區公證處親
    屬關係公證書、委託書、委託書公證書、財團法人海峽交流基會證明等文件為證
    。惟按在大陸地區製作之文書，經行政院設立或指定之機構或委託之人民團體驗
    證者推定為真正，臺灣地區與大陸地區人民關係條例第七條固有明文，然該條所
    謂推定為真正，係指形式上之真正而言，至該文書之內容是否足以證明某一待證
    事實，其真實性、適法性如何，仍需法院綜合一切事實證據予以判斷，並非該文
    書一經提出，即屬可信，而得認有實質上證據力。原法院曾向行政院國軍退除役
    官兵輔導委員會高雄縣榮民服務處查詢，經該處復以：被繼承人乙○○善後檔案
    資料並無任何大陸親屬往來信函、照片及遺囑等各項文件，抗告人於本院固提出
    獨照之照片一張及信函影本一紙，微論該照片上之人，非能即認為乙○○本人，
    且縱令係乙○○之照片，亦不能因該獨照而認抗告人與之有姊弟、兄妹關係。至
    於該信函僅係影本，非但不能認其字跡係乙○○所為，復無信封可供認定之參考
    ，從而抗告人未能提出任何補強之證據供本院認定，其主張與乙○○間確存有實
    質姊弟、兄妹關係，聲明繼承乙○○在台灣之遺產，自有未合，原裁定因而駁回
    抗告人之聲請，並無違誤，抗告意旨求予廢棄，為無理由，應予駁回。
三、據上論結，本件抗告為無理由，依非訟事件法第二十八條、第八條第一項前段、
    第十條、民事訴訟法第四百九十二條第一項、第七十八條、第八十五條第一項，
    裁定如主文。
中      華      民      國    九十      年     十一     月    二十八    日
                                      臺灣高等法院高雄分院民事第六庭
~B1審判長法官  許明進
~B2      法官  李炫德
~B3      法官  黃清江
右為正本係照原本作成。
不得再抗告。
中      華      民      國    九十      年     十一     月    二十九    日
~B法院書記官  吳福連
                                                                        Ｆ


司法院資訊處製作；財團法人民間司法改革基金會備份。
